【裁判字號】    97,抗,210
【裁判日期】    970305
【裁判案由】    限期起訴
【裁判全文】
臺灣高等法院民事裁定                   97年度抗字第210號
抗 告 人  乙  ○
代 理 人  歐宇倫律師
          張琬萍律師
上列抗告人因與相對人甲○○間限期起訴事件，對於中華民國96
年12月28日臺灣臺北地方法院96年度全聲字第1471號裁定，提起
抗告，本院裁定如下：
    主  文
抗告駁回。
抗告費用新臺幣壹仟元由抗告人負擔。
    理  由
一按民事訴訟法第529條第1項規定「本案尚未繫屬者，命假扣押
  之法院應依債務人聲請，命債權人於一定期間內起訴」，此之
  所謂起訴，係指依訴訟程序提起訴訟，得以確定其私權之存在
  ，而取得給付之確定判決者而言，最高法院65年臺抗字第44號
  著有判例；且不問其提起之訴訟為本訴、反訴、變更或追加之
  新訴均屬之。又假扣押所保全者，為金錢之請求或得易為金錢
  請求之請求，因之，凡聲請假扣押所保全請求之原因事實，與
  提起訴訟所請求給付之原因事實相同，即屬前開條項所稱之起
  訴（最高法院92年臺抗字第359號、82年臺抗字第564號裁定參
  照）。
二抗告人聲請及抗告意旨略以：相對人前主張其基於買賣不破租
  賃原則，自買賣契約達成合意後，原可依租賃契約向第三人楊
  聖文收取每月租金新臺幣（下同）95,000元，至租約屆滿時止
  計有2年11個月，總租金共計3,325,000元為原因事實，聲請假
  扣押裁定，並經原法院96年度裁全字第12489號裁定准予假扣
  押（下稱第12489號假扣押裁定）在案。又相對人前於原法院9
  6年度促字第2531號支付命令請求伊給付20萬元，經伊聲明異
  議後，由原法院以96年度店簡字第1425號事件受理，嗣因改行
  通常訴訟程序乃改以原法院96年度訴字第7865號事件（下稱系
  爭訴訟事件）審理中，且相對人於系爭訴訟事件中係以返還房
  屋契約之訂金為原因事實；顯見相對人分別於系爭訴訟事件與
  第12489號假扣押裁定中，所主張之原因事實及請求金額，並
  不具有同一性。故相對人迄今尚未就假扣押所保全之本案請求
  起訴，伊乃聲請原法院命相對人於一定期限內起訴；詎原法院
  竟認為系爭訴訟事件，即為第12489號假扣押裁定之本案請求
  ，而裁定駁回伊之聲請，實與最高法院88年度臺抗字第240號
  、96年度臺抗字第142號裁定要旨相違，爰提起抗告，求予廢
  棄原裁定云云，並提出原法院96年度促字第2531號支付命令、
  原法院96年度全聲字第632號裁定、本院96年度抗字第1340號
  裁定及其確定證明書、最高法院88年度臺抗字第240號及96年
  度臺抗字第142號裁定、相對人提出於原法院之假扣押聲請狀
  等件影本為證。
三原法院則以：相對人業以抗告人為被告，就其假扣押保全之本
  案請求起訴，並經原法院以96年度店簡字第1425號受理在案，
  有聲請狀影本附於第12489號假扣押裁定卷可憑，抗告人以相
  對人尚未就假扣押保全之本案請求起訴為由，聲請限期命相對
  人起訴，於法未合，乃裁定駁回抗告人之聲請。經查，本件相
  對人前以：抗告人與其就門牌號碼為臺北市○○區○○路4段
  235號3樓之不動產（下稱系爭不動產）達成買賣合意後，因復
  將系爭不動產出租予楊聖文，則若抗告人遵期履約並移轉房屋
  所有權，其自得依民法第425條規定及租賃契約向楊聖文收取
  每月95,000元之租金，此租金收益乃屬於其原本可得預期之利
  益，然現因可歸責於抗告人之事由致給付遲延，故其得依民法
  第231條第1項、第216條之規定，向抗告人請求賠償所失利益
  即為每月95,000元之租金。又前開租賃契約之期限係至99年6
  月16日止，而自其將訴之聲明變更為請求履行契約之日即96年
  7月16日起，尚有租期2年11個月，總租金計3,325,000元等語
  ，為請求之原因，聲請原法院准予對抗告人之財產為假扣押，
  並經原法院12489號假扣押裁定予以准許在案，有民事聲請狀
  、假扣押聲請狀、准予假扣押裁定等件影本在卷可按（本院卷
  第47-50頁、第15-17頁及第51-53頁、第33頁）。嗣相對人即
  以其因抗告人之遲延給付而受有每月95,000元之所失利益為由
  ，在其與抗告人間履行契約等事件即系爭訴訟程序中，於96年
  11月6日具狀為訴之追加，求命抗告人自訴狀送達翌日起至清
  償日止，按月給付95,000元之遲延損害賠償，此有民事準備（
  一）狀影本附卷可憑（本院卷第63-67頁）。揆諸首揭說明，
  相對人既已於系爭訴訟程序中，就第12489號假扣押裁定准予
  假扣押之請求，以追加之訴方式提起請求，即合於民事訴訟法
  第529條第1項「於一定期間內起訴」之規定，自無再命相對人
  重行起訴之必要，是原法院以不合法為由，裁定駁回抗告人限
  期起訴之聲請，核無違誤。抗告意旨指摘原裁定不當，求予廢
  棄，為無理由，爰裁定如主文。
中    華    民    國    97    年    3    月    5    日
                    民事第十六庭
                        審判長法  官 沈方維
                              法  官 呂淑玲
                              法  官 湯美玉
正本係照原本作成。
本裁定除以適用法規顯有錯誤為理由，並經本院許可外，不得再
抗告。如提起再抗告，應於收受後10日內委任律師為代理人向本
院提出再抗告狀。並繳納再抗告費新台幣１千元。
中    華    民    國    97    年    3     月    5     日
                              書記官 蕭進忠


司法院資訊處製作；財團法人民間司法改革基金會備份。
